【裁判字號】    98,簡上,43
【裁判日期】    990312
【裁判案由】    確認票據債權不存在
【裁判全文】
臺灣花蓮地方法院民事判決              98年度簡上字第43號
上  訴  人  丙○○
訴訟代理人  乙○○
被  上訴人  甲○○
上列上列當事人間請求確認票據債權不存在事件，上訴人對於民
國98年6月12日本院花蓮簡易庭98年度花簡字第140號第一審判決
提起上訴，本院於99年2月23日言詞辯論終結，判決如下：
    主  文
上訴駁回。
第二審訴訟費用由上訴人負擔。
    事實及理由
一、本件經本院審理結果，認原審以上訴人無法舉證被上訴人簽
    發系爭支票，而判決確認系爭支票之票據債權對被上訴人不
    存在，其認事用法並無不合，應予維持，爰引用第一審判決
    所載之事實及理由要領如附件所示。
二、上訴人提起上訴，請求廢棄原判決，改判駁回被上訴人於原
    審所為之聲明，除於原審已提出之攻擊防禦方法外，並補充
    陳述：系爭支票上印文是否真正上訴人本無從知悉，由上訴
    人負舉證責任對上訴人不公平。而當初持系爭支票向上訴人
    借款者為陸少文及黃忠義，但陸少文已死亡，故請求傳喚黃
    忠義到庭作證。被上訴人則引用原審所為之抗辯，並請求駁
    回上訴。
三、經查：系爭支票發票日及退票日均為民國86年7月25日，退
    票理由為簽章不符，此有支票及退票理由單影本在卷可佐。
    而上訴人遲至十年後始向被上訴人追索票款，且因系爭支票
    之前手陸少文死亡而無法查知系爭支票是否為被上訴人簽發
    之事實，是上訴人之舉證困難實係其怠於行使票據權利所致
    ，並無顯失公平之情形，依民事訴訟法第277條但書之反面
    解釋，仍應由上訴人就系爭支票印文之真正負舉證責任。至
    上訴人雖請求傳喚黃忠義到庭作證，惟黃忠義並非系爭支票
    之前手，此為兩造所不爭執。且上訴人於本院言詞辯論時亦
    陳稱黃忠義不承認有持票借款之事實，故本院認縱其到庭作
    證亦無法證明系爭支票為被上訴人簽發之事實，自無加以傳
    喚之必要。此外上訴人復無從提出其他立證方法用以證明系
    爭支票為被上訴人簽發，則依票據法第5條第1項之反面解釋
    ，自難令被上訴人負系爭支票之票據責任。
四、綜上所述，本件被上訴人於原審起訴所為之主張為可採，上
    訴人於原審及本院所辯各節均無可取。系爭支票既無從證明
    為被上訴人所簽發，被上訴人自不負支付票款之義務。是則
    原審判決確認系爭支票之票據債權對被上訴人不存在，於法
    並無違誤。上訴意旨指摘原判決不當，求予廢棄改判，為無
    理由，應予駁回其上訴。
五、據上論結，本件上訴為無理由，依民事訴訟法第436條之1第
    3項、第449條第1項、第78條，判決如主文。
中    華    民    國    99    年    3     月    12    日
                          臺灣花蓮地方法院民事庭
                              審判長法官  湯文章
                              法      官  陳燁真
                              法      官  陳鈺林
以上正本證明係照原本作成。
本判決不得上訴。
中    華    民    國    99    年    3     月    15    日
                              法院書記官  李惠穎

司法院資訊處製作；財團法人民間司法改革基金會備份。
